臺灣臺南地方法院刑事判決　　　　　　 96年度簡上字第343號
上　訴　人
即　被　告　甲○○
上列上訴人因詐欺案件，不服本院中華民國96年1月29日96年度
簡字第321號第一審簡易判決（聲請簡易判決處刑案號：95年度
偵字第16516號），提起上訴，本院管轄之第二審合議庭判決如
下：
    主  文
原判決關於甲○○部分撤銷。
甲○○部分免訴。
    理  由
一、本件聲請簡易判決處刑意旨略以：甲○○預見提供自己帳戶
    之存摺、印章、提款卡及密碼供他人使用，他人有將用於財
    產犯罪之可能，竟基於幫助他人犯罪之不確定故意，見「來
    來」刊物分類廣告版登載有人欲購買存簿，即與刊登上開廣
    告真實姓名不詳之詐騙集團成員連繫，於民國95年8月7日某
    時許，在臺中縣中山路社口派出所對面的「統一便利商店」
    旁，將其所有之中華郵政豐原郵局帳號0000000-0000000號
    之存摺、印章、提款卡及密碼，以新臺幣（下同）6,000元
    之代價售予真實年籍不詳自稱「古先生」之男子，以此方法
    幫助他人從事犯罪。上開真實年籍不詳之人於取得甲○○上
    開之存摺、印章、提款卡及其密碼後，即與其他不詳年籍之
    詐騙集團成員共同基於意圖為自己不法所有之概括犯意聯絡
    ，於95年8月7日上午10時許在不詳之地點，由一名姓名年籍
    不詳之人，撥打電話至乙○○位於台北市○○區○○街48-5
    號3樓住處，向乙○○佯稱其係「地方法院之法官」，要乙
    ○○依其指示匯款並於匯款後將匯款執據帶至地方法院等語
    ，致乙○○陷於錯誤，將70萬元匯入甲○○上開之帳戶內。
    因認被告涉犯刑法第30條第1項前段、第339條第1項之幫助
    詐欺取財罪嫌等語。
二、按案件曾經判決確定者，應諭知免訴之判決，並得不經言詞
    辯論為之，刑事訴訟法第302條第1款、第307條分別定有明
    文；且按刑事訴訟法第302條第1款規定，案件曾經判決確定
    者，應諭知免訴之判決，此項訴訟法上所謂一事不再理之原
    則，關於實質上一罪或裁判上一罪，均有其適用。又對於簡
    易判決之上訴，準用刑事訴訟法第3編第1章及第2章之規定
    ；第二審法院認為上訴有理由，或上訴雖無理由，而原判不
    當或違法者，應將原審判決經上訴之部分撤銷，就該案件自
    為判決，刑事訴訟法第455條之1第3項、第369條第1項前段
    亦分別定有明文。
三、訊據被告固坦承以6,000元對價，於臺中縣中山路社口派出
    所對面統一便利商店，將其所有中華郵政股份有限公司豐原
    郵局帳號0000000號存摺及金融卡，提供詐騙集團成員使用
    ，惟否認有二次交付之情形，辯稱同一案件，業經臺中地方
    法院判決確定，本案乃屬重複起訴等語。經查：
（一）被告甲○○於民國95年7月間，因見報紙分類廣告登載收
      購金融帳戶之資訊，基於幫助他人犯罪之未必故意，將自
      己申辦之中華郵政股份有限公司豐原郵局，局號000000-0
      ，帳號000000-0號帳戶之存摺及金融卡，以每14天新台幣
      （下同）6,000元之代價，在社口派出所對面出租與詐欺
      集團成員使用。該詐欺集團之成員於收受該存摺及金融卡
      後，即意圖為自己不法之所有，於95年8月7日下午某時，
      撥打電話予謝桂蘭，詐稱其逃漏稅須補繳稅款，謝桂蘭不
      疑有他，依其指示匯款80萬元至甲○○前述帳戶後，始發
      覺受騙，旋即向員警報案而查獲上情。被告上開犯行，業
      經臺灣臺中地方法院檢察署檢察官認其涉犯刑法第30條第
      1項、第339條第1項之幫助詐欺取財罪，向臺灣臺中地方
      法院聲請簡易判決處刑，並經該院於96年2月6日以96年度
      簡字第57號判決判處有期徒刑4月確定，有卷附臺灣臺中
      地方法院上開刑事簡易判決、96年9月14日中院彥刑嚴96
      簡57字第107434號函，及臺灣高等法院被告前案紀錄表各
      1 份可按。
（二）本件聲請簡易判決處刑書所指被告提供其所有之中華郵政
      豐原郵局帳號存摺、金融卡等物之幫助詐欺犯行，與前述
      臺灣臺中地方法院96年度簡字第57號判決之犯罪事實，除
      後者認定被告於95年7月間見分類廣告因而交付存摺、金
      融卡等物，並未述名被告交付存摺之時間；而前者則認被
      告係於95年8月7日交付存摺等物有別者外，二者就被告所
      交付詐騙集團成員之標的物、對價、地點均同。惟倘被告
      於95年7月間已行交付郵局存摺及金融卡予詐騙集團成員
      ，詐騙集團成員持至同年8月7日始用以詐欺被害人謝桂蘭
      ，致被害人謝桂蘭於當日將80萬元匯入被告豐原郵局上開
      帳戶，被告當無可能再於95年8月7日將其所有豐原郵局之
      相同存摺，再度交付詐騙集團成員使用，顯見被告應係於
      95年7月間見報後，於同年8月7日將存摺交付詐騙集團成
      員，詐騙集團成員即日隨之先後詐騙被害人謝桂蘭、關志
      雄，致使該二人於當日分別匯入80萬元、70萬元至被告上
      開帳戶。被告所辯僅將其上開帳戶存摺及金融卡等物提供
      予詐騙集團成員一次，應堪採信。
四、綜上，被告既係僅交付上述帳號存摺等物予該真實年籍不詳
    之人乙次，致該詐騙集團得以於同日遂行對於乙○○及謝桂
    蘭前後二次詐欺取財之犯行，應認被告之幫助行為係一行為
    同時觸犯二罪名，而屬想像競合犯，為裁判上一罪，其犯罪
    事實之一部（謝桂蘭被詐欺取財部分）既經臺灣臺中地方法
    院判決確定，效力自及於本案。檢察官就已先於95年12月14
    日繫屬於臺灣臺中地方法院、96年2月6日宣判及同年4月3日
    判決確定同一案件，仍於96年1月24日向本院聲請簡易判決
    處刑，揆諸前揭說明，自應為免訴之判決。原審未斟酌及此
    ，而對被告為有罪之實體判決，尚有未合。是被告以原審不
    應再為有罪判決為由提起上訴，指摘原判決不當，為有理由
    。
五、檢察官聲請以簡易判決處刑之案件，經法院認為有第451條
    之1第4項但書之情形者，應適用通常訴訟程序審判之，刑事
    訴訟法第452條定有明文；且對於簡易判決之上訴，準用刑
    事訴訟法第三編第一章及第二章之規定，同法第455條之1第
    3項亦有明文，是管轄第二審之地方法院合議庭受理簡易判
    決上訴案件，應依通常程序審理。其認案件有刑事訴訟法第
    452條之情形者，應撤銷原判決，逕依通常程序為第一審判
    決（最高法院92年台非字第352號判決意旨參照）。本件原
    審依檢察官簡易判決處刑之聲請，對被告以幫助詐欺取財罪
    論罪科刑，經本院審理後，認本件應為免訴之諭知，致有刑
    事訴訟法第451條之1第4項但書第3款之情形，依前揭規定，
    應由本院合議庭逕依通常程序審理後，自為第一審判決，並
    不經言詞辯論，逕將原判決關於被告甲○○部分撤銷，改諭
    知免訴之判決。當事人如不服本判決，仍得於法定上訴期間
    內，向管轄之第二審法院提起上訴，附此敘明。
據上論斷，應依刑事訴訟法第452條、第451條之1第4項但書第3
款、第455條之1第1項、第3項、第369條第1項前段、第364條、
第302條第1款、第307條，判決如主文。
中　　華　　民　　國　　96　　年　　12　　月　　20　　日
　　　　　　　　　刑事第十二庭  審判長法　官　侯明正
　　　　　　　　　　　　　　　　　    法　官  程克琳
　　　　　　　 　 　　　　　　　　　　法　官  魏玉英
以上正本證明與原本無異。
如不服本判決應於收受本判決後10日內向本院提出上訴書狀，並
應敘述具體理由。如未敘述上訴理由者，應於上訴期間屆滿後20
日內向本院補提理由書狀（均須按他造當事人之人數附繕本）「
切勿逕送上級法院」。
　　　　　　　　　　　　　　　　　　　書記官　曾盈靜
中　　華　　民　　國　　96　　年　　12　　月　　21　　日
